臺灣桃園地方法院刑事判決
110年度審交訴字第247號
公  訴  人  臺灣桃園地方檢察署檢察官 
被      告  張奕閔



上列被告因肇事遺棄罪等案件，經檢察官提起公訴（110年度偵
字第22921號），因被告於本院準備程序中就被訴事實為有罪之
陳述，經本院合議庭裁定由受命法官獨任進行簡式審判程序，本
院判決如下：
    主  文
張奕閔汽車駕駛人，無駕駛執照駕車，犯過失傷害罪，處有期徒
刑參月，如易科罰金，以新臺幣壹仟元折算壹日。又犯肇事致人
傷害逃逸罪，處有期徒刑陸月，如易科罰金，以新臺幣壹仟元折
算壹日。應執行有期徒刑捌月，如易科罰金，以新臺幣壹仟元折
算壹日。
    事實及理由
一、張奕閔明知其未考領汽車駕駛執照，為無駕駛執照之人，不
    得駕駛車輛，竟仍於民國110年3月12日晚間10時17分許，駕
    駛車牌號碼000—0551號自用小客車，沿桃園市新屋區東福路
    往文化路方向行駛，行經桃園市新屋區東福路與東名里6、8
    鄰聯絡道路路口而欲左轉彎之際，本應注意轉彎車應讓直行
    車先行，及不得占用來車道搶先左轉，且該處劃設有中央分
    向限制線不得跨越。而依當時情況並無不能注意之情事，竟
    疏未注意，冒然跨越中央分向限制線搶先左轉彎且未讓對向
    直行車先行。此時，適有曾永昇騎乘車牌號碼000—2699號普
    通重型機車搭載鄧葦瑄自對向直行駛至上開地點，兩車遂因
    此發生碰撞，致曾永昇受有右髖脫臼、右側股骨頭骨折、右
    額頭開放性傷口2公分、右眼皮開放性傷口2公分、右臉開放
    性傷口0.5公分、右小腿開放性傷口5公分、右膝燒燙傷6X3
    公分之傷害，致鄧葦瑄受有右膝擦傷及挫傷、左膝擦傷之傷
    害。張奕閔於駕車致他人受傷後，竟另基於肇事逃逸之犯意
    ，未停留現場照顧傷者及等候警方到場處理，即逕行駕車離
    開現場。嗣因警方到場後調閱監視器畫面，始循線查知上情
    。
二、證據名稱：
　㈠被告張奕閔於本院準備程序及審理時之自白。
  ㈡被告車輛照片6張。
　㈢道路交通事故現場圖、道路交通事故調查報告表（一）、（
    二）、照片22張、監視器截圖照片6張。
　㈣桃園市政府警察局舉發違反道路交通管理事件通知單。
　㈤桃園市政府車輛行車事故鑑定會110年11月10日桃交鑑字第11
    0007707號函附之鑑定意見書。　
三、論罪科刑：
  ㈠按行為後法律有變更者，適用行為時之法律；但行為後之法
    律有利於行為人者，適用最有利於行為人之法律，刑法第2
    條第1項定有明文。經查，被告行為後，刑法第185條之4於1
    10年5月28日修正公布，並於同年月30日施行。修正前刑法
    第185條之4原規定：「駕駛動力交通工具肇事，致人死傷而
    逃逸者，處1年以上7年以下有期徒刑。」，修正後刑法第18
    5條之4條則規定：「駕駛動力交通工具發生交通事故，致人
    傷害而逃逸者，處6月以上5年以下有期徒刑；致人於死或重
    傷而逃逸者，處1年以上7年以下有期徒刑（第1項）。犯前
    項之罪，駕駛人於發生交通事故致人死傷係無過失者，減輕
    或免除其刑（第2項）。」本案法定刑，係由修正前「處1年
    以上7年以下有期徒刑」，修正為「處6月以上5年以下有期
    徒刑」刑度，自以適用修正後刑法第185條之4第1項之規定
    較有利於被告，應適用修正後刑法第185條之4第1項前段之
    規定論處。
　㈡另按汽車駕駛人，無駕駛執照駕車、酒醉駕車、吸食毒品或
    迷幻藥駕車、行駛人行道或行經行人穿越道不依規定讓行人
    優先通行，因而致人受傷或死亡，依法應負刑事責任者，加
    重其刑至二分之一，道路交通管理處罰條例第86條第1項定
    有明文。又刑法總則之加重，係概括性之規定，所有罪名均
    一體適用；刑法分則之加重，係就犯罪類型變更之個別犯罪
    行為予以加重，成為另一獨立之罪名。道路交通管理處罰條
    例第86條第1項之規定，係就刑法第276條第1項、第2項、第
    284條第1項、第2項各罪犯罪類型變更之個別犯罪行為予以
    加重，而成另一獨立之罪名，自屬刑法分則加重之性質（最
    高法院99年度台非字第198號、105年度台上字第1388號判決
    意旨參照）。被告明知其無駕駛執照，仍駕駛自用小客車上
    路，屬無照駕駛，核被告所為，係犯道路交通管理處罰條例
    第86條第1項、刑法第284條前段之汽車駕駛人無駕駛執照駕
    車過失傷害罪及同法第185條之4第1項前段之肇事致人傷害
    逃逸罪。又被告一次駕駛過失行為，致告訴人曾永昇、鄧葦
    瑄2人受傷，係一行為觸犯數罪名，為想像競合犯，應依刑
    法第55條前段規定，從一重處斷。又被告所犯上開2罪，犯
    意各別，行為互殊，應予分論併罰。
　㈢本件事故發生當時，被告駕駛前開車輛時確為無駕駛執照而
    仍駕駛車輛，致生本件車禍，使告訴人2人因而受傷，依法
    應負刑事責任，應依道路交通管理處罰條例第86條第1項加
    重其刑。
　㈣爰以行為人之責任為基礎，審酌被告並無前科，此有被告前
    案紀錄表可佐，堪認素行良好。被告無駕駛執照而駕駛自用
    小客車上路，未能警惕、小心駕駛動力交通工具，而有前開
    疏失，致告訴人2人受有上述傷害。被告猶於本案肇事致告
    訴人受傷後，未協助救護，置告訴人2人受傷於不顧，實值
    非難。兼以被告尚未與告訴人2人和解、賠償損失，並審酌
    被告自陳高職畢業之智識程度、家庭經濟狀況小康、擔任堆
    高機駕駛、每月薪水約新臺幣3萬元、目前租屋居住等工作
    及生活狀況，及被告犯罪之目的、手段、所生危害等一切情
    狀，分別量處如主文所示之刑及定其應執行刑，及均諭知易
    科罰金之折算標準。
三、適用之法律：
　　刑事訴訟法第273 條之1 第1 項、第299 條第1 項前段、第
    300 條、第310 條之2 、第454 條第1 項，道路交通管理處
    罰條例第86條第1 項，刑法第2 條第1 項但書、第11條、第
    185 條之4 第1 項前段、第284 條前段、第55條、第51條第
    5款、第41條第1 項前段，刑法施行法第1 條之1 第1 項。
四、如不服本件判決，得自收受送達之翌日起20日內，表明上訴
    理由，向本院提起上訴狀（須附繕本）。　　
本案經檢察官李家豪提起公訴，檢察官劉仲慧到庭執行職務。
中　　華　　民　　國　　111 　年　　8 　　月　　8 　　日
 　　　　　　刑事審查庭     法　官　呂曾達
以上正本證明與原本無異。
如不服本判決應於收受判決後20日內向本院提出上訴書狀，並應
敘述具體理由。其未敘述上訴理由者，應於上訴期間屆滿後20日
內向本院補提理由書(均須按他造當事人之人數附繕本)「切勿逕
送上級法院」。 
  　　　　　　　　　　　　　書記官　楊淨雲　　
中　　華　　民　　國　　111 　年　　8 　　月　　9 　　日
附錄本案論罪科刑法條：
道路交通管理處罰條例第86條
（刑責之加重及減輕）
汽車駕駛人，無駕駛執照駕車、酒醉駕車、吸食毒品或迷幻藥駕
車、行駛人行道或行經行人穿越道不依規定讓行人優先通行，因
而致人受傷或死亡，依法應負刑事責任者，加重其刑至二分之一
。
汽車駕駛人，在快車道依規定駕車行駛，因行人或慢車不依規定
，擅自進入快車道，而致人受傷或死亡，依法應負刑事責任者，
減輕其刑。
中華民國刑法第185條之4
駕駛動力交通工具發生交通事故，致人傷害而逃逸者，處6月以
上5年以下有期徒刑；致人於死或重傷而逃逸者，處1年以上7年
以下有期徒刑。
犯前項之罪，駕駛人於發生交通事故致人死傷係無過失者，減輕
或免除其刑。
中華民國刑法第284條
因過失傷害人者，處1年以下有期徒刑、拘役或10萬元以下罰金
；致重傷者，處3年以下有期徒刑、拘役或30萬元以下罰金。